【裁判字號】    95,上訴,4100
【裁判日期】    951213
【裁判案由】    組織犯罪防制條例等
【裁判全文】
臺灣高等法院刑事判決                95年度上訴字第4100號
上  訴  人
即  自訴人  ｊ○○  即 Ｌ..
被      告  Lynne L. .
                    2021.
被      告  John H. Ｆ.
被      告  Dion W. 戌.
被      告  H. Slayt.
被      告  Howard 午○.
被      告  William C.
被      告  Arthur J..
被      告  MaryAnn 寅.
                    20217.
被      告  Carolyn P.
                    20217.
被      告  ｇ○○
被      告  Raymond C.
被      告  Randal R..
被      告  Alvin A. .
被      告  ｈ○○
被      告  ｆ○○
被      告  ｉ○○
被      告  Edward 宙○.
                    90012.
被      告  Jerold A..
                    90012.
被      告  C. Bernar.
                    .S.A
被      告  William F.
                     , Ca.
被      告  Edward D..
                    enter.
被      告  Ｕ○○○○ Joh.
被      告  Ｒ○○○ard U.
                    CA 94.
被      告  Donald Ro.
                    CA 94.
被      告  Cydney Ta.
被      告  Robert C .
                     , Sa.
被      告  Ann L. Ｚ○.
                    , San.
被      告  John H. Ｏ.
                     , Sa.
被      告  Mark S. Ｍ.
                    Floor.
被      告  John J . .
                    Floor.
被      告  Anthony V.
被      告  Ann Ｋ○○○○.
被      告  Paul J. ｅ.
被      告  Edward O..
被      告  Anthony J.
被      告  Judith S..
被      告  Joseph W丁.
被      告  George Bu.
被      告  Howard A..
被      告  Carmen Be.
被      告  Ｒ○○○ard C.
被      告  Albert M..
被      告  Stuart M .
被      告  Suzanne 甲.
被      告  William D.
                    20007.
被      告  Michael O.
                    20007.
被      告  Henry H. .
                    D.C..
被      告  Nancy Ｇ○○.
                    D.C..
被      告  Tammy 宇○○.
                    D.C..
被      告  Elizabeth.
                    D.C..
被      告  Laurence .
                    D.C..
被      告  A. Raymon.
                    D.C..
被      告  Mereck B..
                    D.C..
被      告  Robert A..
                    D.C..
被      告  Patricia .
                    D.C..
被      告  Michael Ｉ.
                    D.C..
被      告  Harry T. .
                    D.C..
被      告  Francis J.
                    .C.20.
被      告  Pam ｂ○○○○.
被      告  Jan 地○○○○.
被      告  Haldane R.
被      告  Glenn L.乙.
被      告  Giles S. .
                    -n , .
被      告  Tauline Ｌ.
被      告  Paul R. Ｊ.
被      告  S. Jay Ｎ○.
被      告  Alan D. Ｅ.
上列上訴人因被告等違反組織犯罪防制條例等案件，不服臺灣板
橋地方法院88年度自字第210號，中華民國90年6月12日第一審判
決，提起上訴，本院判決如下：
    主  文
上訴駁回。
    理  由
壹、程序方面：
    本件自訴人ｊ○○具律師資格，自無須依刑事訴訟法第三十
    七條第一項之規定委任律師為代理人（最高法院九十四年度
    第六、七次刑事庭會議參照），合先敘明。
貳、實體方面：
一、自訴意旨如自訴狀所載（詳如附件）。
二、原審法院以：
(一)按犯罪之被害人得提起自訴；犯罪事實之一部提起自訴者，
    他部雖不得自訴亦以得提起自訴論。但不得提起自訴部分係
    較重之罪，或其第一審屬於高等法院管轄，或第三百二十一
    條之情形者，不在此限。又不得提起自訴而提起者，應諭知
    不受理之判決，刑事訴訟法第三百十九條第一項、第三項、
    第三百三十四條分別定有明文。復按刑法第一百二十四條之
    枉法裁判罪，係侵害國家法益之罪，縱裁判結果於個人權益
    ，但該罪既為維護司法權之正當行使而設，是其直接受害者
    究為國家，並非個人，個人即非因犯罪而同時被害者，自不
    得提起自訴，最高法院著有五十四年度台上字第二四六號判
    例甚明。
(二)本件自訴人ｊ○○自訴上開被告ｇ○○等六十七人涉犯組織
    犯罪條例（第三條）、偽造有價證券、枉法裁判、行使偽造
    、變造、登載不實及誹謗文書、詐欺、洩密及違反公平交易
    法等罪，依自訴狀所載，被告ｇ○○係於民國（下同）八十
    七年七月七日，偽造以美國加州律師公會（State  Bar ofC
    alifornia）及其成員等人身分，向原審法院函詢訴訟進行
    相關事宜，而主張原審法院屬犯罪結果地之一，且本案屬相
    牽連管轄案件，並提出上揭函影本乙紙在卷為憑，原審法院
    自有管轄權，合先敘明。
(三)按組織犯罪防制條例第三條第一項規定，旨在處罰發起、主
    持、操縱或指揮及參與組織犯罪等行為，此觀諸該條例第一
    條所規定防制組織犯罪，以維護社會秩序，並保障人民權益
    之立法目的自明。經查：自訴人自訴被告ｇ○○等六十七人
    共同涉犯籌組該條例第二條所指之犯罪組織，且有枉法裁判
    、偽造有價證券等不法行為，其中關於違反組織犯罪防制條
    例第三條第一項之罪，被告ｇ○○等六十七人直接侵害者係
    社會安定秩序之社會法益，個人非同時受害；另自訴人指訴
    被告等偽造Say & Say公司（「講和講公司」，下同）股票
    （有價證券）部分，該直接被害人係「講和講公司」，而非
    自訴人個人，至關於枉法裁判罪部分，揆諸上開說明，自訴
    人亦非犯罪之直接被害人，堪以認定，從而自訴人自不得就
    上揭三罪提起自訴。至於自訴指訴被告等行使偽造、變造、
    登載不實及誹謗文書等其餘罪嫌，與前揭二罪嫌部分，有方
    法、結果牽連犯關係，雖自訴人得提出自訴，但該等犯罪之
    法定刑，均較枉法裁判、偽造有價證券與違反組織犯罪防制
    條例罪為輕，依刑事訴訟法第三百十九條第三項但書之規定
    ，本案全部不得提起上訴（最高法院五十四年度台上字第一
    七八五號判例意旨可資參照），乃自訴人依法不得提起自訴
    而提起，依前揭規定，本案自應諭知不受理之判決，且不經
    言詞辯論而為之。再本案既為不受理之諭知，則自訴人於八
    十九年五月十九日具狀請求追加被告（詳如該狀所附之被告
    明細表）乙節，自屬無從併予審究等語。
三、本院經查：自訴人自訴被告ｇ○○等六十七人共同籌組組織
    犯罪防制條例第二條所指之犯罪組織，涉犯組織犯罪條例（
    第三條第一項）及偽造有價證券、行使偽造、變造、登載不
    實及誹謗文書、詐欺、洩密、違反公平交易法等罪（按自訴
    人上訴理由狀指稱其並未自訴被告等枉法裁判罪），其中違
    反組織犯罪防制條例部分，其直接侵害者係社會安定秩序之
    社會法益，並非個人，自訴人即非因犯罪而同時被害者，自
    不得提起自訴。至自訴人自訴被告等偽造「講和講公司」股
    票及行使偽造、變造、登載不實及誹謗文書等其餘犯行部分
    ，因與前揭組織犯罪防制條例罪間有方法、結果牽連犯關係
    ，是雖依自訴意旨所載，自訴人為各該犯罪之被害人（按自
    訴人指稱被告係將「講和講公司」股票由Ｋ. Ｈung肯尼斯
    偽造為自訴人名義，依自訴意旨觀之，自訴人為該項犯罪之
    直接受害人），得就該部分犯罪提出自訴，但該等犯罪之法
    定刑，均較組織犯罪防制條例第三條第一項之罪為輕，而違
    反組織犯罪防制條例第三條第一項之罪既不得提起自訴，依
    刑事訴訟法第三百十九條第三項但書規定，本案全部自不得
    提起上訴，乃自訴人依法不得提起自訴而提起，揆諸上揭規
    定，自應諭知不受理之判決。雖原審認定自訴人自訴被告ｇ
    ○○等六十七人共同涉犯偽造「講和講公司」股票部分，其
    直接被害人係「講和講公司」，而非自訴人個人，另就自訴
    人未提起自訴即枉法裁判罪部分，亦加以審酌，固均有未洽
    ，但依上開論述，本案仍應諭知不受理之判決，是以原審法
    院諭知本件自訴不受理，核其結論並無違誤，應予維持。
四、自訴人上訴意旨略以：被告係將「講和講公司」股票由Ｋ.
    Ｈung肯尼斯偽造為自訴人名義，自訴人係屬犯罪之直接受
    害人；再者，自訴人並未自訴被告等枉法裁判罪，原審認定
    自訴人非枉法裁判罪之被害人，亦有未洽。況依最高法院九
    十一年台上字第五四二０號判決，無論枉法裁判罪或組織犯
    罪防制條例之罪，均得提起自訴，為此請求撤銷原判決，並
    發回原審法院云云。惟查：按組織犯罪防制條例第三條規定
    ，旨在處罰發起、主持、操縱或指揮及參與組織犯罪等行為
    ，觀諸該條例第一條所規定防制組織犯罪，以維護社會秩序
    ，並保障人民權益之立法目的自明，是以自訴人自訴被告ｇ
    ○○等六十七人共同涉犯組織犯罪防制條例第三條第一項部
    分，其直接侵害者係社會安定秩序之社會法益，而非個人，
    自訴人即非因犯罪而同時被害者，自不得提起自訴，自訴人
    誤引最高法院九十一年台上字第五四二０號判決：「上訴人
    於第一審具狀主張被告等十五人係同時犯有組織犯罪防制條
    例第三條第一項之罪嫌，且依其意旨，與原自訴事實間似有
    審判不可分之關係，原審對第一審判決就此恝置不論未予糾
    正，仍予維持，亦有違誤。」，遽認自訴人對於被告ｇ○○
    等六十七人共同涉犯組織犯罪防制條例第三條第一項部分，
    得提起自訴，尚有誤會。至關於枉法裁判罪部分，自訴人雖
    指稱並未在自訴範圍，但原審關於該部分之論斷尚無礙於原
    判決結果之正確性。自訴人上訴意旨，執此指摘原判決不當
    ，為無理由，應予駁回，且不經言詞辯論而為之。
據上論斷，應依刑事訴訟法第三百六十八條、第三百七十二條，
判決如主文。
中    華    民    國    95    年    12    月    13    日
                  刑事第十七庭  審判長法  官  陳貽男
                                      法  官  鄭水銓
                                      法  官  高明哲
以上正本證明與原本無異。
如不服本判決，應於收受送達後十日內向本院提出上訴書狀，其
未敘述上訴之理由者並得於提起上訴後十日內向本院補提理由書
（均須按他造當事人之人數附繕本）。
                                      書記官  李垂福
中    華    民    國    95    年    12    月    14    日


司法院資訊處製作；財團法人民間司法改革基金會備份。
